臺灣高等法院臺中分院刑事判決　　　　　　　　　九十一年度上訴字第一七七號
　　上　訴　人　乙○○
　　即　被　告
　　指定辯護人　本院公設辯護人　丁○○
右上訴人因強盜等案件，不服臺灣苗栗地方法院九十一年度訴字第三０八號中華民國
九十一年九月二十四日第一審判決（起訴案號：臺灣苗栗地方法院檢察署九十一年度
偵字第三二四四號），提起上訴，本院判決如左：
    主　  文
原判決撤銷。
乙○○意圖為自己不法之所有，攜帶兇器，以強暴、脅迫，至使不能抗拒，而取他人
之物，處有期徒刑柒年陸月。
    事  　實
一、乙○○前有竊盜、違反麻醉藥品管理條例、槍砲彈藥刀械管制條例及盜匪等犯罪
    紀錄（未構成累犯），於民國八十八年九月二十九日假釋出獄，至九十三年五月
    四日假釋期滿。復於九十一年八月六日下午二時許，在其位於苗栗縣銅鑼鄉樟樹
    村三鄰樟樹四七號之住處前，見行走中之丙○○獨自一人手持手機與人通話，竟
    意圖為自己不法之所有，持其母親所有而在客觀上足以為兇器之鐮刀一把，自丙
    ○○後方勒住其脖子，對丙○○施以強暴，使丙○○不能抗拒，強行取走丙○○
    手上之手機一支，再以鐮刀劃傷丙○○之臉部，造成左嘴角撕裂傷（長三公分、
    寬０．一公分、深０．五公分）（傷害部分業據撤回告訴），又割斷其所背皮包
    之背帶，丙○○一時緊張，雙手抱住皮包，快速蹲下，因此受有右膝擦傷、右肩
    擦傷。乙○○即脅迫稱：「再不給我，我就要劃你脖子」等語脅迫丙○○，丙○
    ○恐受不利，即將皮包（內有現金新台幣四千七百元、及隨身化粧品、內衣褲）
    ，交給乙○○。乙○○得手後，旋即跑離將該手機拋入附近魚池，皮包則攜回上
    開住處藏放。嗣於同日晚上十二時，為警獲報後循線查獲，並當場扣得鐮刀一把
    。
二、案經被害人丙○○訴由苗栗縣警察局苗栗分局移送臺灣苗栗地方法院檢察署檢察
    官偵查起訴。
    理　  由
一、訊據上訴人即被告乙○○（下稱被告）於九十一年十二月十一日本院審理時，對
    於於上開時地持鐮刀，自告訴人丙○○（下稱告訴人）背後勒住其脖子，而強行
    取走告訴人手上之手機，並以該鐮刀割斷其所背皮包之背帶，再搶走告訴人之皮
    包等情均坦承不諱，但辯稱：其未向告訴人脅迫稱：「再不給我，我就要劃你脖
    子」等語，且並非故意劃傷告訴人臉部云云。於九十一年十月二十八日本院調查
    時，則否認有搶告訴人財物，諉稱係偷告訴人的皮包云云。
二、經查，被告如何於右揭時地，自告訴人背後勒住其脖子，而強行取走告訴人手持
    之手機，並持鐮刀劃傷告訴人之臉部，又割斷告訴人皮包之背帶，並以「再不給
    我，我就要劃你脖子」等語脅迫告訴人，告訴人因將皮包交付被告等情，迭據告
    訴人於警訊、偵查中、原審法院及本院審理時指訴明確（見偵查卷第十七、三九
    頁、原審卷第四二至四四頁、本院卷第四一至四三頁）。核與目擊證人李信毅於
    九十一年八月六日下午十五時五十五分警訊時證述：於九十一年八月六日十三時
    四十五分許，在苗栗縣銅鑼鄉樟樹村樟樹四十七號旁附近，目擊被告對一名女子
    說「你不把皮包給我，我就割你脖子。」後來那女子就把皮包交給被告，被告就
    跑回家等情節大致相符。是被告否認故意劃傷告訴人臉部、出言脅迫告訴人及僅
    係偷告訴人皮包之辯詞，顯與事實不符，皆不足採信。此外，復有贓物認領保管
    單及診斷證明書各乙紙附卷（見偵查卷第二一、二二頁）暨鐮刀一把扣案可證。
    被告右揭攜帶兇器強盜之犯行，事證明確，可以認定。
三、告訴人於九十一年八月六日十四時十四分即至苗栗市○○街六號大千綜合醫院急
    診，其身上受有左嘴角撕裂傷（長三公分、寬０．一公分、深０．五公分）、右
    肩擦傷、右膝擦傷，此有大千綜合醫院九十一年十一月五日九一千醫字第九一一
    一００八號函、診斷証明書附卷可憑（見本院卷第五六頁、偵查卷第二二頁）。
    告訴人臉部之傷，於九十一年十月二十八日到院應訊時，已不明顯，顯未達重傷
    之程度。又告訴人之右膝擦傷，係告訴人一時情急，快速蹲下所致，已據告訴人
    陳明（見本院卷第四三頁）。另右肩擦傷，告訴人未敘明係被告毆打所造成，顯
    係拉扯中造成，並非被告故意所為之傷害，附此敘明。
四、被告持可為兇器之鐮刀，自後抱住告訴人脖子，使其不能抗拒，強行取走告訴人
    之行動電話，並脅迫稱如不交出皮包，將劃其脖子，使告訴人交出皮包，所為核
    犯犯刑法第三百三十條第一項之犯強盜罪，而有刑法第三百二十一條第一項第三
    款攜帶兇器之情形之加重強盜罪。原審對被告論罪科刑，固非無據。但扣案之鐮
    刀一把，係被告母親所有，並非被告所有，已據被告陳明（見原審卷第六八頁及
    本院卷第六十六頁），原審認係被告所有供犯罪之物，諭知沒收，嫌有瑕疵。又
    告訴人之皮包係由告訴人交付被告，原審判決認係任令被告拿走，認定事實亦有
    未洽。被告上訴意旨略以：伊只是偷告訴人之皮包，並沒有搶。告訴人臉部之傷
    係拉扯間割傷，伊沒有說不給要割告訴人之脖子，指摘原審判決不當，雖無理由
    。但原審判決既有上開瑕疵，自應由本院將之撤銷改判。查被告前有竊盜、盜匪
    罪、違反麻醉藥品管理條例及槍砲彈藥刀械管制條例等犯罪前科，於八十八年九
    月二十九日假釋交付保護管束，至九十三年五月四日假釋期滿，此有刑案資料查
    註紀錄表可憑。爰審酌被告素行不良暨其犯罪之動機係因無錢就醫始出手行搶、
    惟持刀犯罪且傷害告訴人、手段非輕，及犯罪所生之危害尚非重大、犯罪後尚能
    承認犯行等一切情狀，量處如主文所示之刑。至扣案之鐮刀一把，非被告所有，
    不得諭知沒收，附此敘明。
五、公訴意旨另以：被告持上述鐮刀劃傷被害人之臉部，使其受有臉及其他多發部位
    之開放性傷口之傷害，尚涉犯刑法第二百七十七條第一項之傷害罪嫌云云。按告
    訴乃論之罪，其告訴經撤回者，應諭知不受理之判決，此為刑事訴訟法第三百零
    三條第三款所明定。本件被告上開所涉犯傷害罪，依照同法第二百八十七條前段
    規定係屬告訴乃論之罪，茲據告訴人於第一審辯論終結前當庭撤回此部分告訴，
    惟因公訴人認此部分與上開論罪科刑部分具有牽連犯關係，為裁判上一罪，爰不
    另行諭知不受理之判決，附此敘明。
據上論斷，應依刑事訴訟法第三百六十九條第一項前段、第三百六十四條、第二百九
十九條第一項前段，刑法第三百三十條第一項，判決如主文。
本案經檢察官甲○○到庭執行職務。
中      華      民      國　  　九十一   年      十二     月    二十五  日
                                    臺灣高等法院臺中分院刑事第九庭
                                          審判長法　官  趙　春　碧
                                                法　官　吳　重　政
                                                法　官  康　應　龍
右正本證明與原本無異。
如不服本判決應於收受送達後十日內向本院提出上訴書狀，其未敘述上訴之理由者並
得於提起上訴後十日內向本院補提理由書（均須按他造當事人之人數附繕本）。
                                                書記官  陳  文  琴
中      華      民  國　  　九十一   年      十二     月   二十六   日
                                                                        Ｋ
